臺灣新竹地方法院民事簡易判決  
111年度竹簡字第233號
原      告  顧利福  

訴訟代理人  陳宏兆律師
被      告  邱信豪  


訴訟代理人  黃嘉宏  
上列當事人間請求損害賠償事件，本院於民國111 年9 月29日辯
論終結，判決如下：
    主      文
被告應給付原告新臺幣壹拾壹萬伍仟捌佰陸拾伍元，及自民國一
一一年三月二十六日起至清償日止，按年息百分之五計算之利息
。
原告其餘之訴駁回。
訴訟費用由被告負擔百分之八，餘由原告負擔。
本判決原告勝訴部分得假執行。但被告如以新臺幣壹拾壹萬伍仟
捌佰陸拾伍元為原告預供擔保後，得免為假執行。
原告其餘假執行之聲請駁回。
    事實及理由
一、原告主張：原告於民國109 年3 月22日下午某時許，駕駛車
    牌號碼000-0000號自用小客車（下稱系爭車輛）搭載訴外人
    許翠華，沿新竹市香山區台61線省道外側快車道由南往北方
    向行駛，於同日15時50分許行至台61線省道與新竹市香山區
    中華路5 段208 巷口後，由快車道駛入號誌管制路口往右變
    換跨入側車道時，適有被告駕駛車牌號碼000-0000號自用小
    客車（下稱被告車輛）搭載訴外人王俶妙，沿同路段同向側
    車道駛至上開路口處欲直行，本應注意行車速度，依速限標
    誌或標線之規定，汽車行駛時，駕駛人應注意車前狀況及兩
    車並行之間隔，並隨時採取必要之安全措施，而依前述當時
    天候晴、日間自然光線、柏油路面乾燥、無缺陷、無障礙物
    、視距良好，客觀上並無不能注意之情事。詎被告疏未注意
    ，超速駛入號誌管制路口，占用左轉車道直行，且未充分注
    意車前路口之狀況，兩車閃避不及發生碰撞（下稱系爭事故
    ），致原告受有左第7、8肋骨骨折等傷害（下稱系爭傷害）
    ，因此支出醫療費用新臺幣（下同）3,203元、看護費用175
    ,000元、財物損失（眼鏡毀壞）14,000 元，並受有70日無
    法工作之薪資損失106,867元，且原告身心受有相當之痛苦
    ，併請求精神慰撫金1,224,733元，上開金額共計1,523,803
    元。又被告上開不法行為，業經臺灣新竹地方檢察署（下稱
    新竹地檢署）檢察官偵查後提起公訴，本院刑事庭以110 年
    度交易字第79號、臺灣高等法院111年度交上易字第181號刑
    事判決判處被告犯過失傷害罪，處拘役50日並得易科罰金確
    定（下稱系爭刑事案件），本件路權為原告所有，原告並無
    禮讓被告車輛之義務，被告應負完全之損害賠償責任。為此
    ，爰依侵權行為之法律關係提起本件訴訟。並聲明：㈠被告
    應給付原告1,523,803元，及自起訴狀繕本送達之翌日起至
    清償日止，按週年利率5%計算之利息。㈡願供擔保，請准宣
    告假執行。
二、被告則以：原告僅同意給付醫療費用2,723元，其餘則不同
    意，蓋依原告所提診斷證明書之記載，其傷勢應無看護之必
    要，亦無建議休養，且原告並未提出有關眼鏡損壞相片之證
    明，另其請求之精神慰撫金數額過高。況系爭事故經送鑑定
    ，原告同為肇事原因，故原告就系爭事故亦有過失等語置辯
    。並聲明：㈠原告之訴及其假執行之聲請均駁回。㈡如受不利
    判決，願供擔保請准宣告免為假執行。
 三、得心證之理由：㈠
  ㈠經查，原告於109 年3 月22日下午某時許，駕駛系爭車輛搭
    載許翠華，沿新竹市香山區台61線省道外側快車道由南往北
    方向行駛，於同日15時50分許行經台61線省道與新竹市香山
    區中華路5 段208 巷口欲往右變換跨入側車道時，本應注意
    汽車在同向二車道以上之道路，除應依標誌或標線之指示行
    駛外，變換車道時，應讓直行車先行，並注意安全距離，而
    依當時天候晴、日間自然光線、柏油路面乾燥、無缺陷、無
    障礙物、視距良好，客觀上並無不能注意之情事。詎原告疏
    未注意及此，由快車道駛入號誌管制路口往右變換跨入側車
    道時，未充分注意側車道之車輛並讓禮讓先行。適有被告駕
    駛被告車輛搭載王俶妙，沿同路段同向側車道駛至上開路口
    處欲直行，本應注意行車速度，依速限標誌或標線之規定，
    汽車行駛時，駕駛人應注意車前狀況及兩車並行之間隔，並
    隨時採取必要之安全措施，而依前述當時天候晴、日間自然
    光線、柏油路面乾燥、無缺陷、無障礙物、視距良好，客觀
    上並無不能注意之情事。詎被告亦疏未注意，超速駛入號誌
    管制路口，占用左轉車道直行，且未充分注意車前路口之狀
    況，兩車閃避不及發生碰撞，致原告受有系爭傷害；且被告
    因前開傷害之行為，業經本院刑事庭以110 年度交易字第79
    號刑事判決被告犯過失傷害罪，處拘役50日，如易科罰金，
    以1,000 元折算1 日，嗣經檢察官提起上訴，經臺灣高等法
    院以111 年度交上易字第181 號刑事判決駁回上訴而告確定
    等情，有上開二刑事判決列印資料附卷可稽，並經本院依職
    權調取系爭刑事案件卷宗核閱無訛，堪信為真正。
  ㈡按設有左右轉彎專用車道之交岔路口，直行車不得占用轉彎
    專用車道；又按行車速度，依速限標誌或標線之規定；汽車
    行駛時，駕駛人應注意車前狀況及兩車並行之間隔，並隨時
    採取必要之安全措施，不得在道路上蛇行，或以其他危險方
    式駕車。道路交通安全規則第98條第2 項、第93條第1 項及
    第94條第3 項分別定有明文。再按指向線，用以指示車輛行
    駛方向。以白色箭頭劃設於車道上；本標線設於交岔路口方
    向專用車道上與禁止變換車道線配合使用時，車輛須循序前
    進，並於進入交岔路口後遵照所指方向行駛；本標線之式樣
    ，依其目的規定如左：⑴指示直行：直線箭頭。⑵指示轉彎：
    弧形箭頭。⑶指示直行與轉彎：直線與弧形合併之分岔箭頭
    。⑷指示轉出車道：弧形虛線箭頭，亦為道路交通標誌標線
    號誌設置規則第188 條第1 、2 項所明定。經查：
　⒈系爭事故發生之路段即台61線西濱快速道路為同向二車道以
    上之道路，肇事地點位於台61線西濱快速道路與新竹市香山
    區中華路5 段208 巷之交岔路口，該交岔路口並設有分隔島
    劃分快、慢車道，事故發生前，被告車輛、系爭車輛係同向
    行駛（由南向北方向)，系爭車輛行駛於快車道外側車道上
    ，被告車輛行駛於側車道內側車道上，而在進入上開交岔路
    口之前，台61線西濱快速道路（由南向北方向）之側車道為
    二線道，側車道之右側車道路面劃設有「直線與右轉彎弧形
    合併之分岔箭頭標線」，側車道之左側車道路面則繪有左轉
    彎弧形箭頭圖形標線，亦即側車道外側道路為直行及右轉彎
    兼行之車道，側車道內側道路為左轉彎專用車道，且左右二
    線道間劃有雙白實線，表示禁止變換車道；台61線西濱快速
    道路（由南向北方向）之快車道亦為二線道；以上各情，業
    據兩造於警詢時分別陳述明確，並有道路交通事故現場圖、
    調查筆錄、道路交通事故談話紀錄表、新竹地檢署勘驗筆錄
    存卷可參（見新竹地檢署109 年度偵字第11563 號卷〈下稱
    偵字卷〉第5至6頁、第8至9頁、第35至37頁、第71至73頁）
    。
　⒉而被告行經設有左轉彎弧形箭頭圖形標線之肇事地點，未依
    標線行駛並占用左轉彎專用車道超速直行，復於違規直行後
    ，亦未注意車前狀況等情，業據被告於系爭刑事案件中坦承
    不諱，且被告於本件審理時亦不否認有過失（見本院卷第85
    頁）。
　⒊另參以事故發生當時為天候晴、日間自然光線、柏油路面乾
    燥無缺陷、無障礙物、視距良好，客觀上並無不能注意之情
    事等情，有道路交通事故調查報告表（一）在卷可憑（見本
    院卷第87頁）。被告於警詢時亦陳稱：當時天候、路況及視
    線均正常，無障礙物，標誌標線清楚等語（見偵字卷第6、9
    頁）。再由警方據報後到場處理時所拍攝之現場照片，暨新
    竹地檢署及系爭刑事案件一審先後勘驗之勘驗筆錄及影像畫
    面翻拍照片（見偵字卷第71至73頁、系爭刑事案件一審卷第
    173 至195 頁）以觀，益徵案發當時確屬天候晴朗、日間自
    然光線、道路狀況良好，行車視線很清晰，標誌標線均很清
    楚等情。詎被告本應注意前開道路交通安全規則之規定，且
    無不能注意之情事，竟疏未注意標線指示，在劃有左轉彎標
    線之專用車道直行，並逕自貿然超速前行通過肇事路口，亦
    未注意車前狀況，因而肇致本件車禍，使被告車輛左側車身
    擦撞由原告所駕駛之系爭車輛右前車頭，致系爭車輛受有損
    害，原告並受有系爭傷害，足見被告之駕駛行為顯有過失甚
    明。
　⒋此外，交通部公路總局新竹區竹苗區車輛行車事故鑑定會（
　　下稱竹苗區鑑定會）鑑定結果及交通部公路總局車輛行車事
    故鑑定覆議會（下稱覆議會）之覆議結果，均認為：被告駕
    駛被告車輛，行經行車號誌管制路口，超速行駛且占用左轉
    車道直行，又未充分注意車前路口之狀況，為肇事原因，有
    竹苗區鑑定會之鑑定意見書、覆議會之覆議意見書在卷可考
    （見偵字卷第82至83頁、系爭刑事案件一審卷第83至88頁）
    ，與本院上開認定相同。又被告之過失駕駛行為與原告所受
    之體傷及車損間亦具相當因果關係，被告自應就其過失不法
    侵權行為所致原告所受之損害，負賠償責任。
  ㈢按因故意或過失，不法侵害他人之權利者，負損害賠償責任
    ；不法侵害他人之身體或健康者，對於被害人因此喪失或減
    少勞動能力或增加生活上之需要時，應負損害賠償責任；不
    法侵害他人之身體、健康、名譽、自由、信用、隱私、貞操
    ，或不法侵害其他人格法益而情節重大者，被害人雖非財產
    上之損害，亦得請求賠償相當之金額，民法第184 條第1 項
    前段、第193 條第1 項、第195 條第1 項前段分別定有明文
    。查被告所為前開侵權行為，致原告受有體傷及車損，是原
    告本於前揭規定，請求被告賠償其所受損害，於法有據。
  ㈣茲就原告主張之各項損害項目及金額分別審酌如下：
  ⒈醫療費用：
　　原告主張因系爭事故就醫治療，為此已支出醫療費用3,203
    元一情，並提出國立臺灣大學醫學院附設醫院新竹臺大分院
    新竹醫院（下稱臺大醫院新竹分院）之診斷證明書、醫療費
    用收據等件影本為證（見本院卷第55至63頁），惟除其中已
    支出之醫療費用2,723元外，餘為被告所否認，並辯稱如上
    。查觀諸上開臺大醫院新竹分院急診醫學部出具之診斷證明
    書及醫療費用收據內容，可知原告係於109 年3 月22日車禍
    當日到院急診，後續於109 年3 月25日、109 年4 月1日、1
    09 年4 月8 日、109 年5 月6 日至臺大醫院新竹分院外科
    回診治療，一共支出2,723元（計算式：623＋360＋360＋360＋8
    10＋210＝2,723），核其就診時間均鄰接車禍發生時間及就診
    科目與車禍受傷部位相關聯，堪認與原告系爭傷害有關，且
    被告同意給付此部分費用（見本院卷第87頁），是就本件原
    告請求之醫療費用，僅有原告至臺大醫院新竹分院外科就診
    所支出之醫療費用2,723元，其餘至臺大醫院新竹分院就醫
    所舉醫療費用單據，就診科別為內科者，原告並未舉證此部
    分就醫之費用與系爭事故有何關聯，難認與本件傷害行為間
    具有相當因果關係，故不應准許。是以，原告請求被告給付
    醫療費用於2,723元之範圍內，為有理由；逾此部分之請求
    ，尚乏依據。
  ⒉看護費用：
　　原告又主張其因系爭傷害需專人照護70日，由親友看護，每
    日以2,500元計算，受有相當於看護費用之損害175,000元，
    爰請求看護費用175,000元云云，然為被告所爭執。惟參諸
    原告提出之診斷證明書記載：病患於109年3月22日16時31分
    至本院急診，經診斷治療及留院觀察後，於同日18時10分離
    院等語（見本院卷第63頁），並未有何應由專人照護之醫囑
    內容，可見原告之傷勢，顯非嚴重而致無法自理生活，而原
    告迄至本院言詞辯論終結前均未提出需專人照護之診斷證明
    ，自難認原告因系爭傷害確有專人照顧之必要，原告此部分
    主張，委屬無據。
　⒊不能工作之薪資損失：
　　原告再主張事前發之每月薪資為45,800元，其因傷於109 年
    3 月23日至109 年5 月31日向任職公司請病假，致有70日不
    能工作，故請求薪資損失106,867元等情，雖據提出勞工保
    險被保險人投保資料明細及請假證明為證，但為被告以前詞
    抗辯。查，依卷附之109 年5 月6 日臺大醫院新竹分院診斷
    證明書醫師囑言記載：骨折之癒合約需六至八周等語（見本
    院卷第63頁），可認原告因系爭事故所導致之骨折傷勢，需
    休養6至8 周始能痊癒，然考量個人身體癒合狀況不一，體
    力亦有差異，本院爰取其中間值為計，認為原告不能工作而
    須休養之時間約7 周左右，對兩造應屬公平。而原告在上開
    休養期間，需等待傷勢復原，顯無法工作，故被告抗辯無須
    休養云云，難謂有理。此外，原告復未能提出其他證據證明
    其所受傷勢確有休養70日不能工作之必要，是原告此部分主
    張尚難憑採。又原告於事發前之每月薪資為45,800元，有原
    告提出之勞工保險被保險人投保資料明細為佐（見本院卷第
    69頁），則原告請求其於事發後因傷不能工作之薪資損失74
    ,807元（計算式：45,800元÷30日×49日＝74,807元，元以下
    四捨五入），自屬有據，逾此數額之請求，容屬無據。
  ⒋財物損失（眼鏡毀壞）：
　　原告另主張因系爭事故致所戴眼鏡受損，支出重新配置眼鏡
    費用14,000元等語；被告則以原告並未提出眼鏡受有損壞之
    證明等語置辯。查，依原告之相片影像資料查詢結果所示，
    原告臉上確有配戴眼鏡（見偵查卷第17頁），再衡以系爭事
    故造成系爭車輛右前車頭部分亦因撞擊而彎曲變形，並致原
    告受有系爭傷害，足認衝擊力量甚大，其所戴眼鏡因此受損
    ，亦為當然，且眼鏡係一般人於行動時會經常配戴之日常用
    品，故其主張因本件車禍受到毀損，應可認定。被告雖質疑
    原告所主張重購眼鏡費用部分，然此部分既據原告提出重新
    配置眼鏡之統一發票影本為證（見本院卷第67頁），足信原
    告確有因原配戴眼鏡受損而支出此費用。然按當事人已證明
    受有損害而不能證明其數額或證明顯有重大困難者，法院應
    審酌一切情況，依所得心證定其數額；損害賠償之訴，原告
    已證明受有損害，有客觀上不能證明其數額或證明顯有重大
    困難之情事時，如仍強令原告舉證證明損害數額，非惟過苛
    ，亦不符訴訟經濟之原則，爰增訂第2 項，規定此種情形，
    法院應審酌一切情況，依所得心證定其數額，以求公平，此
    亦有民事訴訟法第222 條第2 項明文暨其立法理由可參。本
    件原告重購眼鏡，係以新品換舊品，應予折舊，對照行政院
    所頒「固定資產耐用年數表」，眼鏡並無相對應之折舊率計
    算標準，而原告未能提出其受損眼鏡原購置時間及購置金額
    之憑證，無從計算其折舊。本院衡酌該物品價值非鉅，倘強
    令原告提出購買時之單據或舉證證明該物品購入時之價格，
    實強人所難，而原告既已證明受有損害，本院自得依上開規
    定，審酌該眼鏡之市場行情價格等一切情況，認原告請求被
    告賠償眼鏡重購費用以14,000元計算尚屬過高，爰酌以新品
    之3 成價額，作為眼鏡之損害額較為合理，是就眼鏡不能回
    復原狀之損害額應為4,200元(計算式：14,000×30%＝4,200)
    ，是原告請求眼鏡重購費用4,200元，洵屬有據，應予准許
    ；超過此部分之請求，即屬無據，不應准許。
  ⒌精神慰撫金：
　　按法院對於非財產上損害之量定，應斟酌雙方之身分、地位
    、資力與加害之程度及其他各種情形，核定相當之數額，其
    金額是否相當，自應依實際加害情形與被害人所受之痛苦及
    雙方之身分、地位、經濟狀況等關係決定之。查原告因被告
    之過失行為而有如上所述之傷害，堪認身心均受有痛苦，其
    自得請求被告賠償精神慰撫金。又事發時原告年60歲，學歷
    為大學畢業，109 年度有所得，名下有財產15筆；被告事發
    時年38歲，學歷為大學畢業，109 年度有所得，名下有財產
    1 筆等情，業據兩造於刑事案件警詢時分別陳述在卷，並有
    被告個人戶籍資料（完整姓名）查詢結果、兩造109 年度稅
    務電子閘門財產所得調件明細表足參（見偵字卷第7、8、18
    、23頁及個資卷）。本院綜合審酌原告所受之傷勢及其精神
    上痛苦之程度、被告之過失情節及本件車禍之經過、兩造之
    所得、學歷及經濟狀況等一切情狀，認原告請求1,224,733
    元之精神慰撫金，尚嫌過高，應以150,000元為適當，超過
    部分之請求，礙難准許。
  ⒍基上，原告得請求被告給付之賠償金額為231,730元【計算式
    ：醫療費用2,723元＋薪資損失74,807元＋財物損失（眼鏡毀
    壞）4,200元＋精神慰撫金150,000元＝231,730元】。 
　㈤惟按損害之發生或擴大，被害人與有過失者，法院得減輕賠
    償金額或免除之，民法第217 條第1 項定有明文。又按汽車
    在同向二車道以上之道路（車道數計算，不含車種專用車道
    、機車優先道及慢車道），除應依標誌或標線之指示行駛外
    ，並應遵守下列規定：六、變換車道時，應讓直行車先行，
    並注意安全距離。道路交通安全規則第98條第1 項第6 款定
    有明文。查：
　⒈系爭事故之發生，被告固有超速行駛、未依標線之指示行駛
    、直行車占用轉彎專用車道、未充分注意車前路口狀況之過
    失，然原告行經行車號誌管制路口，亦有自快車道外側車道
    往右變換至慢車道內側車道時，未充分注意慢車道上順向駛
    入之車輛並讓其先行之過失，雙方同為肇事原因，並有系爭
    刑事案件中，前後二次送鑑定後，經交通部公路總局新竹區
    監理所、交通部公路總局，所檢送之鑑定意見書、覆議意見
    書附於刑案卷內可憑（見偵字卷第82至83頁、系爭刑事案件
    一審卷第83至88頁）。
　⒉原告雖主張本件路權應歸屬於伊所有，其並無禮讓直行車之
    義務云云，然依上開新竹地檢署勘驗筆錄所示，被告行經肇
    事路口時，係從有分隔島路段路口自快車道外側車道往右偏
    駛侵入慢車道內側車道，被告偏右插入分隔島右側之慢車道
    內側車道已屬變換車道，本應於變換車道時，負有讓直行車
    先行之注意義務，縱被告未依標線指示車道及方向行駛（於
    左轉專用車道直行），僅屬被告是否有過失之問題，仍不能
    因此解免原告之過失責任。故原告上開主張，尚難採信。至
    原告另主張本件應適用道路交通安全規則第98條第1 項第4 
    款本文規定云云，惟查該款本文規定有「由同向二車道進入
    一車道」之前題，而依上開道路交通現場圖所示（見偵字卷
    第37頁），系爭車輛係由快車道匯入側車道，並非同向二車
    道進入一車道，難認有道路交通安全規則第98條第1 項第4 
    款規定之適用，是原告據以主張有其適用云云，應有誤會。
　⒊本院審酌兩造之過失，認兩造應分別就系爭事故之發生分別
    各負50%之過失責任，原告主張被告應負完全之肇事責任，
    尚不足採，均已如前述。是依上開規定，自應減輕被告50%
    之賠償責任。依此計算，原告得請求被告賠償之金額應為11
    5,865元【計算式：231,730元（原告原可請求之金額）×50%
    （被告之肇事責任比例）＝115,865元】。
四、末按給付無確定期限者，債務人於債權人得請求給付時，經
    其催告而未為給付，自受催告時起，負遲延責任。其經債權
    人起訴而送達訴狀，或依督促程序送達支付命令，或為其他
    相類之行為者，與催告有同一之效力；遲延之債務，以支付
    金錢為標的者，債權人得請求依法定利率計算之遲延利息；
    應付利息之債務，其利率未經約定，亦無法律可據者，週年
    利率為5%，民法第229 條第2 項、第233 條第1 項前段、第
    203 條分別定有明文。本件係屬侵權行為損害賠償之債，自
    屬無確定期限者，又以支付金錢為標的，則依上揭法律規定
    ，原告就其得請求被告給付之金額部分，請求自起訴狀繕本
    送達之翌日起加計週年利率5%之利息，亦屬有據。而本件起
    訴狀繕本係於111 年3 月25日送達於被告所在地，有送達證
    書1 紙存卷可憑（見本院卷第23頁），原告請求遲延利息之
    起算日為111 年3 月26 日，堪以認定。
五、綜上所述，原告依侵權行為之法律關係，請求被告給付115,
    865元，及自111 年3 月26 日起至清償日止，按週年利率5%
    計算之遲延利息，洵屬有據，應予准許；逾此範圍之請求，
    則屬無據，應予駁回。
六、本件係依民事訴訟法第427 條第2 項第11款訴訟適用簡易訴
    訟程序所為被告一部敗訴之判決，應依同法第389 條第1 項
    第3 款規定，就原告勝訴部分，依職權宣告假執行。原告雖
    陳明願供擔保請求宣告假執行，惟就其勝訴部分僅係促請本
    院為上開宣告假執行之職權發動而已，不另為假執行准駁之
    諭知。另被告陳明願供擔保，聲請宣告免為假執行，核無不
    合，爰酌定相當之擔保金額准許之。至原告敗訴部分既經駁
    回，其假執行之聲請即失所附麗，應併予駁回。
七、本件事證已臻明確，兩造其餘之攻擊防禦方法及所提證據，
    於判決結果不生影響，爰不一一論列，附此敘明。至原告聲
    請函詢交通部公路總局，擬確認行駛於左轉專用車道之被告
    車輛得否於直行箭頭綠燈亮起、左轉箭頭綠燈未亮時直行、
    兩車交會時之路權歸屬及肇事路口處側車道之最高速限，暨
    被告聲請函詢肇事路口為平交路口或平交匝道等情，然兩造
    上開證據調查之聲請已與判決結果無影響，而無調查之必要
    ，併此說明。
八、訴訟費用負擔之依據：民事訴訟法第79條。
中　　華　　民　　國　　111 　年　　10　　月　　28　　日
                  新竹簡易庭  法  官 黃致毅
以上正本證明與原本無異。
如不服本判決，須於判決送達後20日內向本庭提出上訴狀（應按
他造當事人之人數附繕本）；如委任律師提起上訴者，應一併繳
納上訴審裁判費。
中　　華　　民　　國　　111 　年　　10　　月　　28　　日
                              書記官  蕭宛琴